臺灣苗栗地方法院刑事判決
111年度金訴字第94號
公  訴  人  臺灣苗栗地方檢察署檢察官
被      告  翁梓堯



上列被告因違反洗錢防制法等案件，經檢察官提起公訴（110年
度偵字第7092號、111年度偵字第468號），被告於準備程序中就
被訴事實為有罪之陳述，經本院合議庭裁定由受命法官獨任行簡
式審判程序，判決如下：
    主    文
翁梓堯幫助犯洗錢防制法第十四條第一項之一般洗錢罪，處有期
徒刑參月，併科罰金新臺幣貳萬元，罰金如易服勞役，以新臺幣
壹仟元折算壹日。
未扣案之犯罪所得新臺幣貳仟參佰元沒收，於全部或一部不能沒
收或不宜執行沒收時，追徵其價額。
    犯罪事實及理由
一、本件犯罪事實、證據名稱均引用檢察官起訴書之記載（如附
    件），證據部分補充「被告翁梓堯於本院準備程序及審理時
    之自白」、「臺灣高等法院被告前案紀錄表」作為證據。
二、論罪科刑：
  ㈠本案並無具體事證足以證明被告主觀上除其透過臉書通訊軟
    體Messenger提供橘子支行動支付會員帳號「Kk0928」（含
    密碼，下稱行動支付會員帳戶）、國泰世華銀行帳號000-00
    0000000000號帳戶之網路銀行用戶代號、網路銀行用戶密碼
    、存摺封面照面及無卡提款密碼（下稱國泰世華帳戶）之「
    李佳」外，尚明確知悉其他詐騙犯罪者，亦無具體事證足以
    證明被告明確知悉對告訴人等施行詐術之詐騙犯罪者確有3
    人以上（況1人分飾多角亦有可能），依罪疑利益歸於被告
    之刑事法原則，僅得認定被告上開提供行動支付會員帳戶、
    國泰世華帳戶之行為構成普通詐欺取財罪之幫助犯，故本案
    並無刑法第339條之4第1項第2款所定之加重條件存在。
　㈡又行為人提供金融帳戶金融卡及密碼供他人使用，嗣後被害
    人雖匯入款項，然此時之金流仍屬透明易查，在形式上無從
    合法化其所得來源，未造成金流斷點，尚不能達到掩飾或隱
    匿特定犯罪所得之來源、去向及所在之作用，須待款項遭提
    領後，始產生掩飾、隱匿之結果。故而，行為人提供金融帳
    戶提款卡及密碼，若無參與後續之提款行為，即非洗錢防制
    法第2條第2款所指洗錢行為，無從成立一般洗錢罪之直接正
    犯；又金融帳戶乃個人理財工具，依我國現狀，申設金融帳
    戶並無任何特殊限制，且可於不同之金融機構申請多數帳戶
    使用，是依一般人之社會通念，若見他人不以自己名義申請
    帳戶，反而收購或借用別人之金融帳戶以供使用，並要求提
    供提款卡及告知密碼，則提供金融帳戶者主觀上如認識該帳
    戶可能作為對方收受、提領特定犯罪所得使用，對方提領後
    會產生遮斷金流以逃避國家追訴、處罰之效果，仍基於幫助
    之犯意，而提供該帳戶之提款卡及密碼，以利洗錢實行，仍
    可成立一般洗錢罪之幫助犯（最高法院108年台上大字第310
    1號刑事裁定）。被告與其提供行動支付會員帳戶、國泰世
    華帳戶之「李佳」雖僅係透過臉書通訊軟體Messenger互相
    聯繫，惟被告未為任何查證，僅憑「李佳」提供之片面資訊
    ，即貿然提供行動支付會員帳戶、國泰世華帳戶，其主觀上
    非不能預見提供上開帳戶供他人使用，可能淪為他人實施財
    產犯罪之工具，金流經由人頭帳戶被提領後將產生追溯困難
    之情，仍提供行動支付會員帳戶、國泰世華帳戶資料以利洗
    錢實行，應成立幫助洗錢罪。
　㈢核被告就起訴書犯罪事實一㈠所為，係犯刑法第30條第1項前
    段、第339條第1項之幫助詐欺取財罪及刑法第30條第1項前
    段、洗錢防制法第2條第2款、第14條第1項之幫助一般洗錢
    罪；就起訴書犯罪事實一㈡所為，係犯刑法第30條第1項前段
    、第339條第1項之幫助詐欺取財罪。又被告就起訴書犯罪事
    實一㈠㈡之犯行，係以一提供行動支付會員帳戶、國泰世華帳
    戶之行為，幫助詐騙犯罪者詐欺告訴人等之財物（告訴人王
    新純、林育姿之部分），並幫助詐騙犯罪者洗錢（告訴人王
    新純之部分），並侵害告訴人等之財產法益，係以一幫助行
    為同時觸犯2個幫助詐欺取財罪（告訴人王新純、林育姿之
    部分）及1個幫助一般洗錢罪（告訴人王新純之部分），為
    異種想像競合犯，應依刑法第55條規定，從一重論以幫助一
    般洗錢罪。
　㈣被告幫助他人犯詐欺取財罪、一般洗錢罪，並未實際參與詐
    欺、洗錢犯行，所犯情節較正犯輕微，爰依刑法第30條第2
    項之規定，按正犯之刑減輕之。　
　㈤想像競合犯之處斷刑，本質上係「刑之合併」。其所謂從一
    重處斷，乃將想像競合犯組成之評價上數罪，合併為科刑一
    罪，其所對應之刑罰，亦合併其評價上數罪之數法定刑，而
    為一個處斷刑。易言之，想像競合犯侵害數法益者皆成立犯
    罪，論罪時必須輕、重罪併舉論述，同時宣告所犯各罪名，
    包括各罪有無加重、減免其刑之情形，亦應說明論列，量刑
    時併衡酌輕罪部分量刑事由，評價始為充足，然後依刑法第
    55條前段規定「從一重處斷」，非謂對於其餘各罪可置而不
    論。因此，法院決定處斷刑時，雖以其中最重罪名之法定刑
    ，做為裁量之準據，惟於裁量其輕重時，仍應將輕罪合併評
    價在內（最高法院108年度台上字第4405、4408號判決意旨
    參照）。查被告就上開幫助洗錢之犯罪事實，於偵查、本院
    訊問時坦承不諱，合於洗錢防制法第16條第2項之要件，本
    院自應就此一併審酌，並於量刑時予以考量。
  ㈥爰以行為人之責任為基礎，審酌被告能預見其提供行動支付
    會員帳戶、國泰世華帳戶之行為可能因而幫助他人從事詐欺
    取財及洗錢犯罪，仍將其以不知情之翁進興名義申請註冊所
    取得之行動支付會員帳戶、其所申設之國泰世華帳戶提供予
    詐騙犯罪者使用，已幫助其遂行財產犯罪，同時使其得以隱
    匿真實身分，減少遭查獲之風險，使詐騙犯罪者肆無忌憚，
    並增添警察機關追查幕後正犯之困擾，破壞社會秩序，亦造
    成告訴人等求償困難，實有不該；復考量被告前無論罪科刑
    之前案紀錄（參臺灣高等法院被告前案紀錄表，見本院卷第
    13頁），且其未實際參與詐欺取財、一般洗錢之構成要件行
    為；兼衡其犯後坦承犯行、未與告訴人等和解之態度，及其
    智識程度、生活狀況、告訴人林育姿、王新純對本案之意見
    （參意見調查表、準備程序筆錄，見本院卷第41頁、第47頁
    至第48頁）等一切情狀，量處如主文第1項所示之刑，並就
    罰金部分，諭知易服勞役之折算標準。
三、沒收部分：
　㈠按犯罪所得，屬於犯罪行為人者，沒收之。前二項之沒收，
    於全部或一部不能沒收或不宜執行沒收時，追徵其價額，刑
    法第38條之1第1項前段、第3項分別定有明文。 
　㈡查被告供稱其提供行動支付會員帳戶、國泰世華帳戶所得之
    獲利為新臺幣（下同）2000元及300元的GASH點數，2000元
    花掉了，價值300元的GASH點數也已經玩遊戲使用完了等語
    （見偵7092卷第203頁至第205頁、本院卷第65頁至第66頁）
    。則被告之獲利共計為2300元（2000+300＝2300），屬被告
    之犯罪所得，且未扣案，爰依刑法第38條之1第1項前段、第
    3項之規定，宣告沒收，於全部或一部不能沒收或不宜執行
    沒收時，追徵其價額。 
　㈢至洗錢防制法第18條第1項固規定「犯第14條之罪，其所移轉
    、變更、掩飾、隱匿、收受、取得、持有、使用之財物或財
    產上利益，沒收之；犯第15條之罪，其所收受、持有、使用
    之財物或財產上利益，亦同。」，惟被告非實際上提款之人
    ，無掩飾隱匿詐欺贓款之犯行，非洗錢防制法第14條第1項
    之正犯，自無上開條文適用，附此敘明。
據上論斷，應依刑事訴訟法第273條之1第1項、第299條第1項前
段、第310條之2、第454條第2項，判決如主文。
本案經檢察官廖倪凰提起公訴，檢察官黃智勇到庭執行職務。　
中　　華　　民　　國　　111 　年　　8 　　月　　3 　　日
                  刑事第二庭  法　官  　陳雅菡
以上正本證明與原本無異。　　　　　　　　　　　　　　　　如不服本判決應於收受判決後20日內向本院提出上訴書狀，並應敘述具體理由。其未敘述上訴理由者，應於上訴期間屆滿後20日內向本院補提理由書(均須按他造當事人之人數附繕本)「切勿逕送上級法院」。告訴人或被害人如對本判決不服者，應具備理由請求檢察官上訴，其上訴期間之計算係以檢察官收受判決正本之日期為準。　　　　　　　　　　　　　　　　　　　　　　　   　　　　　　　　　　　　　書記官　　張佑慈
中　　華　　民　　國　　111 　年　　8 　　月　　8 　　日
附錄本案論罪科刑法條：
洗錢防制法第14條
有第二條各款所列洗錢行為者，處7年以下有期徒刑，併科新臺
幣5百萬元以下罰金。
前項之未遂犯罰之。
前二項情形，不得科以超過其特定犯罪所定最重本刑之刑。
中華民國刑法第30條
幫助他人實行犯罪行為者，為幫助犯。雖他人不知幫助之情者，
亦同。
幫助犯之處罰，得按正犯之刑減輕之。
中華民國刑法第339條
意圖為自己或第三人不法之所有，以詐術使人將本人或第三人之
物交付者，處5年以下有期徒刑、拘役或科或併科50萬元以下罰
金。
以前項方法得財產上不法之利益或使第三人得之者，亦同。
前二項之未遂犯罰之。
-附件
臺灣苗栗地方檢察署檢察官起訴書
                                     110年度偵字第7092號
                                     111年度偵字第468號
　　被　　　告　翁梓堯　男　32歲（民國00年0月00日生）
　　　　　　　　　　　　住苗栗縣○○鄉○○村○○00號
　　　　　　　　　　　　國民身分證統一編號：Z000000000號
上列被告因違反洗錢防制法等案件，業經偵查終結，認應提起公
訴，茲將犯罪事實及證據並所犯法條分敘如下：
　　　　犯罪事實
一、翁梓堯於民國110年7月12日0時45分前某時，在臉書社群網
    站得知真實姓名年籍不詳、自稱「李佳」之詐欺集團成員徵
    求身分證明文件圖照之訊息，遂與之聯繫，雙方約定由翁梓
    堯提供橘子支行動支付股份有限公司（下稱橘子支公司）之
    行動支付會員帳戶予該名自稱「李佳」之詐欺集團成員使用
    ，即可獲得價值新臺幣（下同）300元之GASH遊戲點數，以
    及提供金融帳戶供渠使用，每日可獲得1000元報酬，翁梓堯
    依其智識程度及一般社會生活之通常經驗，能預見提供金融
    帳戶及行動支付會員帳戶予不相識之人，可能幫助不相識之
    人以各該帳戶掩飾或隱匿犯罪所得財物，致使被害人及警方
    追查無門，竟仍不違其本意，基於幫助詐欺及洗錢之不確定
    犯意，於110年7月12日0時45分許，使用不知情之其父翁進
    興（另為不起訴處分）名義、身分證統一編號等資料，及其
    申設使用之行動電話0000000000號門號，向橘子支公司申請
    註冊並完成身分確認程序而加入會員，並取得橘子支公司行
    動支付會員帳號「Kk0928」（下稱行動支付會員帳戶)後，
    將該行動支付會員帳戶、密碼，及其所申設之國泰世華銀行
    帳號000-000000000000號帳戶（下稱國泰世華銀行帳戶）之
    網路銀行用戶代號、網路密碼、無卡提款密碼、存摺封面照
    片及身分證照片，透過臉書通訊軟體Messenger傳送予自稱
    「李佳」之詐欺集團成員使用，翁梓堯並以此獲得2000元報
    酬及價值300元之GASH點數。嗣該自稱「李佳」之詐欺集團
    成員取得行動支付會員帳戶及國泰世華銀行帳戶後，即意圖
    為自己不法之所有，分別：㈠於110年7月14日5時45分許，在
    臉書「悠遊卡.一卡通愛好—收集&分享&交換」社團，見王新
    純刊登收購「庫洛魔法使icash」卡片之訊息後，遂以臉書
    名稱「王文」使用通訊軟體Messenger向王新純佯稱願以200
    0元販售「庫洛魔法使icash」卡片云云，致王新純陷於錯誤
    ，於110年7月14日6時35分許，匯款2000元至國泰世華銀行
    帳戶內，即遭詐欺集團成員轉帳至其他帳號，以此方式隠匿
    犯罪所得之去向；㈡於110年7月14日17時許，在臉書101哩程
    機票交流交換買賣區群組，見林育姿登刊收購長榮機票哩程
    點數之訊息後，以臉書名稱「余芊芊」、通訊軟體LINE暱稱
    「思思」向林育姿佯稱願以每1哩程換0.3元之方式轉讓哩程
    點數云云，致林育姿陷於錯誤，於110年7月14日19時2分許
    、110年7月15日0時14分許，匯款2000元、1萬元至行動支付
    會員帳戶所產生之玉山銀行虛擬帳號000-0000000000000000
    號、帳號000-0000000000000000號，再存入行動支付會員帳
    戶內，隨即遭詐騙集團成員消費一空。嗣王新純等發覺受騙
    報警處理，經警循線而查獲上情。
二、案經林育姿訴由臺北市政府警察局文山第二分局、王新純訴
    由苗栗縣警察局頭份分局報告偵辦。
　　　　證據並所犯法條
一、證據清單及待證事實：
編號 　　證　據　名　稱 　　待　證　事　實 (一) 被告翁梓堯於警詢及偵查中之供述 1.坦承國泰世華銀行帳戶為其申設，且於110年7月12日0時45分許，以其父翁進興名與身分證統一編號，及其使用之0000000000號門號向橘子支公司申請註冊會之事實。 2.坦承提供橘子支公司之行動支付會員帳號、密碼，及國泰世華行網路銀行用戶代號及其網路密碼、無卡提款密碼予真實姓名年籍不詳自稱「李佳」之人使用，並獲得2000元報酬及價值300元之GASH點數之事實。 (二) 證人即告訴人王純新於警詢之證述、匯款憑證、對話紀錄擷圖及報案資料 證明告訴人王純新遭詐騙而匯款2000元至國泰世華銀行帳戶之事實。 (三) 證人即告訴人林育姿於警詢之證述、匯款憑證、對話紀錄文字檔及擷圖、長榮航空會員資料及報案資料 證明告訴人林育姿遭詐騙而分別匯款2000元、1萬元至玉山銀行虛擬帳號000-0000000000000000號、000-0000000000000000號內之事實。 (四) 國泰世華商業銀行存匯作業管理部110年7月29日國世存匯作字第1100111797號函暨所附客戶基本資料、對帳單、帳戶交易明細查詢 1.證明國泰世華銀行帳戶為被告所申設之事實。 2.告訴人王新純遭騙後，匯款2000元至國泰世華銀行帳戶內，並遭詐欺集團成員轉帳至其他帳戶之事實。 (五) 1.橘子支行動支付股份有限公司110年8月31日橘子支付(函)字第2021080028號函暨虛擬帳號「000-0000000000000000、000-0000000000000000」所對應之會員基本資料、交易紀錄等相關資料、聲明書等 2.通聯調閱查詢單、臺北市政府警察局文山第二分局公務電話紀錄表 1.證明上開行動支付會員帳號「Kk0928」係被告所申設之事實。 2.告訴人林育姿遭騙後，分別匯款2000元、1萬元至行動支付會員帳戶產生之玉山銀行虛擬帳號000-0000000000000000號、帳號000-0000000000000000號，各該款項再存入該行動會員帳戶內，隨即遭詐騙集團成員消費一空之事實。 (六) 被告提出之對話紀錄擷圖 證明全部犯罪事實。 
二、核被告就犯罪事實一(一)所為，係犯刑法第30條第1項前段
    、第339條第1項之幫助詐欺取財，及刑法第30條第1項前段
    、洗錢防制法第14條第1項之幫助一般洗錢等罪嫌；就犯罪
    事實一(二)所為，係犯刑法第30條第1項前段、第339條第1
    項之幫助詐欺取財罪嫌。被告以一提供金融帳戶及行動電支
    帳戶之行為同時觸犯上開3罪名，為想像競合犯，請依刑法
    第55條前段規定，從一重之幫助一般洗錢罪嫌處斷。又被告
    所犯為幫助犯，其並未實際參與詐欺取財犯行，所犯情節較正
    犯輕微，爰均依刑法第30條第2項規定減輕其刑。被告前揭
    犯罪所得2000元及價值300元之GASH點數，請依刑法第38條
    之1第1項前段規定，宣告沒收，如於全部或一部不能沒收或不
    宜執行沒收時，請依同條第3項規定追徵其價額。
三、依刑事訴訟法第251條第1項提起公訴。
　  此　致
臺灣苗栗地方法院
中　　華　　民　　國　 111　　年　　3 　　月　　31　　日
　　　　　　　　　　　　　　　檢　察　官　廖　倪　凰